# 请教陈版：合作开发项目合作方提前退出的会计处理

提问人：leonzc 时间：2014-03-02 14:14:54
背景：甲、乙两公司合作开发房地产项目，由甲主导，在甲下设分公司A，约定按利润分成，比例2:1 A尚在开发前期，权益科目仅一项：未分配利润-1000万 情况： 现在乙要求退出，双方协商由甲付给乙 5000 万，作价依据是该项目预计利润中乙应享有的比例问题 1 ：如何看待这笔交易的实质，是甲收购乙的股份？还是A向乙提前分配利润，而由甲代付？ 问题 2 ：如何进行会计处理谢谢

回答人：chenyiwei
如果目前的退出交易和当时的投资交易不是一揽子交易，则甲的账务处理是借记对该房地产开发项目的投资成本，贷记银行存款，其实质可以看作价收购乙在合作项目中的份额。

提问人：leonzc 时间：2014-03-02 22:15:49
感谢陈版回复，有个问题： “则甲的账务处理是借记对该房地产开发项目的投资成本” A是甲的分公司，甲的账面并没有类似“长期股权投资”的科目需要记，这个具体怎么记呢

回答人：chenyiwei
抱歉，前面的回复考虑欠周。可能需要根据甲公司当初接受乙的合作开发出资时的帐务处理对应考虑： 1 、甲公司接受乙公司出资时计入负债的，则偿还金额超出该负债原账面价值的部分，应计入财务费用。 2 、甲公司接受乙公司出资时计入权益（合作方权益）
的，则则偿还金额超出该负债原账面价值的部分，应依次冲减资本公积、盈余公积、未分配利润。 对于甲公司接受乙公司出资何时计入负债，何时计入权益的问题，本版面上有过较多讨论，你可以搜索一下。核心是在于甲公司是否承担了保证乙公司投资本金安全和取得约定保底收益的责任。

提问人：leonzc 时间：2014-03-05 14:47:46
这个回答让我受益匪浅
前面记合作方权益的阶段，有一个细节问题想要请教一下
甲公司需要区分自己的权益和合作方权益，自己的权益部分又有股本，盈余公积和未分配利润， 其中法定盈余公积是按法律要求计提的，而从法律角度来说又不会有合作方权益的概念，那是不是意味着计提法定盈余公积的时候还是需要是按法律的口径（即不区分自己的权益和合作方权益的那种口径）来计提

回答人：chenyiwei
这个问题规定不明确。我理解计提依据是个别报表层面的净利润，包括归属本公司股东的净利润和归属合作方的净利润。

提问人：leonzc 时间：2014-03-07 17:57:45
还想问一下陈版一个问题，如果在甲公司和乙公司磋商收购合作方权益事宜的时候，有一个牵头人协助，甲公司事后另付这个人一笔款（金额很大），那这笔款应该作为当前费用，还是加入到甲收购乙方权益的对价中

回答人：chenyiwei
应费用化。只有支付给被收购方原股东的对价才构成合并成本。

提问人：leonzc 时间：2014-03-07 19:20:33
与此相类似的购买少数股权的会计处理中，在计算长期股权时，有讲到按《长期股权投资准则》第四条处理，而这第四条有句话：“初始投资成本包括与取得长期股权投资直接相关的费用、税金及其他必要支出。”
虽然这两个不完全一样，但这一思路是否适用于这里呢？
如果适用的话，这个额外支出是否属于“其他必要支出"呢？

回答人：chenyiwei
不一定适用，尤其是收购合作方权益时本企业对该合作项目取得完全控制权的情形，应比照企业合并处理。

提问人：leonzc 时间：2014-03-11 22:17:09
另外一个问题想请教一下陈老师： 溢价收购合作方权益的时候，现流是放在“分配利润”呢还是“支付其他筹资活动”，还是应放在其他的项目

回答人：chenyiwei
参考合并报表层面对收购少数股权的现金流量的列报方式，可作为“支付的其他与筹资活动有关的现金”。

提问人：leonzc 时间：2014-03-14 14:12:34
chenyiwei 发表于 2014-3-3 00:51 应费用化。只有支付给被收购方原股东的对价才构成合并成本。 您说这种情况下这笔款应作费用处理，那在现流表中还是作与筹资相关的吧，但是这样一来在现流表附注里就没有地方调整了，只能作“其他”，还是说这块费用要放在“财务费用”里？

回答人：chenyiwei
现金流量表中对与购并相关的交易费用应当属于投资活动，利润表上计入管理费用。现金流量表间接法中可通过“其他”项目平衡。

提问人：zengfengxia 时间：2014-03-20 14:43:56
请教陈版，这种母公司能够控制的合作开发项目，如果合作方出资时计入权益（合作方权益）的，相关合作权益中归属于合作方的部分如何列报？ 将于 7 月 1 日生效的合并会计报表准则规定，母公司应当将其全部子公司（包括母公司所控制的单独主体）纳入合并财务报表的合并范围。这种合作项目可以理解为母公司单独控制的主体，我理解，在母公司报表上可以将合作经营项目参照成本法核算的长期股权投资将合作款项计入其他非流动资产，在合并报表中合作方权益计入少数股东权益。是否妥当？

回答人：chenyiwei
这种情况下的合作方权益与合并报表层面的少数股东权益在经济实质上是相同或类似的，因此我的观点一直是参照合并报表中对少数股东权益和少数股东损益的列报方式，单列项目反映。目前正在征求意见中的《金融工具会计准则补充规定——债务工具与权益工具的区分及相关会计处理》中对归类为权益工具的优先股、永续债等创新资本工具如何列报的问题也可作为参考。
由于合作项目不单独设立公司法人主体，而是直接在主导方这一法人主体的框架内进行，因此你说的“个别报表层面采用类似成本法核算”是不可行的，因为个别报表层面就应当反映该合作项目的财务状况和经营成果变动情况，因此在个别报表层面就会面临如何列报合作方权益的问题。

提问人：zengfengxia 时间：2014-03-21 11:14:14
谢谢陈版，那准则中提及的“包括母公司所控制的单独主体”是指的哪一种情况？

回答人：chenyiwei
对应于该准则前面的第二十条，即在个别情况下对特定资产的控制（control of specific assets，又称为“silo”）。

提问人：我爱新视野 时间：2016-01-06 22:15:48
向您请教个合作的事项，甲公司开发了房地产项目A，由于甲公司是国资背景，股权变动麻烦，所以乙公司想通过增资的途径作为其股东就行不通了，最后甲、乙公司双方商量合作开发房地产项目A，操作方式如下： 项目总投资为 40000 万元，两公司双方各占用50%的股权，乙公司投入前甲公司的财务状况为，公司注册资本为 6000 万元，支付土地款为 6000 万元，土地 60 亩，每亩 100 万元，另外发生了其他管理费用 100 万元。乙公司根据甲公司对项目的推进的情况，同意土地按每亩 120 万元每亩计算总价款。乙公司向甲公司支付了项目合作款为 3600 万元。 请问甲公司多收乙公司项目合作款 600 万元如何处理？

回答人：chenyiwei
如果因为不满足“单独主体”的条件，乙公司取得的 30 亩不满足单独主体确认条件的，则仍在甲公司报表上核算，此时应把收到乙方的3600 万元“项目合作款”确认为负债，到后续合作项目完成清算时再转销。

提问人：我爱新视野 时间：2016-01-07 22:31:20
陈版您的回复我有二个问题没有理清楚， 1 、“单独主体”的条件是指什么条件？ 2 、此时应把收到乙方的 3600 万元“项目合作款”确认为负债，我们是按比例予以分成应是权利和义务共享和分担的，这合适吗？

回答人：chenyiwei
1 、请看 2014 版合并报表准则第 20 条。 2 、虽然按比例分享收益和分担风险，但仍满足金融负债的定义和区分标准（见 2014 年版金融工具列报准则第二章）。

提问人：我爱新视野 时间：2016-01-08 20:50:32
陈版您现在的观点是以修订的 2014 年的新准则下得出的处理方式吧？我查了您过去的类似的回贴，收到的合作款您是赞同放在权益类科目中核算的了！

回答人：chenyiwei
是的。随着新准则进一步明确了这个问题，处理意见相应改变。

提问人：我爱新视野 时间：2016-01-12 16:02:16
甲公司开发了房地产项目A，由于甲公司是国资背景，股权变动麻烦，所以乙公司想通过增资的途径作为其股东就行不通了，最后甲、乙公司双方商量合作开发房地产项目A，操作方式如下： 项目总投资为 40000 万元，两公司双方各占用50%的股权，乙公司投入前甲公司的财务状况为，公司注册资本为 6000 万元，支付土地款为 6000 万元，土地 60 亩，每亩 100 万元，另外发生了其他管理费用100 万元。乙公司根据甲公司对项目的推进的情况，同意土地按每亩 120 万元每亩计算总价款。乙公司向甲公司支付了项目合作款为3600 万元。 您的回复是：虽然按比例分享收益和分担风险，但仍满足金融负债的定义和区分标准（见 2014 年版金融工具列报准则第二章）。 但是我还没有弄明白乙公司向甲公司支付了项目合作款为 3600 万元与 2014 年版金融工具列报准则第二章第几条的内容相同，还请您指出来？ 我的理解是这一条，第十条 金融负债与权益工具的区分： （一）如果企业不能无条件地避免以交付现金或其他金融资产来履行一项合同义务，则该合同义务符合金融负债的定义。有些金融工具虽然没有明确地包含交付现金或其他金融资产义务的条款和条件，但有可能通过其他条款和条件间接地形成合同义务。不知是否准确？

回答人：chenyiwei
是的。因为合作项目结束时，总要把属于合作方的权益归还给合作方的，这是就有交付金融资产的合同义务了，且不是本企业可以自主避免履行的义务。虽然本企业不承担保本义务，但这不是决定性因素。

提问人：我爱新视野 时间：2016-03-19 17:05:04
房地产公司是A公司的全资子公司，房地产公司开发一个项目，竟得了土地后因资金问题无法开工，土地购买款为 2 亿元。现房公司与B公司签订了一个协议，协议规定，房地产公司将土地转让给B公司，土地转让款2.5亿已经由B公司转给房地公司，房公司作为负债处理。由于土地无法过户问题，双方协商由B公司成立项目一部，人员、财务、营销方式等均由B公司负责，一部单独设立的账与房地产公司账套分开，但是一部对外合同的签订及税款的申报仍然以房地产公司的名义对外操作。 1 、土地转让款2.5亿在新准则下如何进行处理？

回答人：chenyiwei
该项目部很可能不符合“单独主体”的条件，仍应纳入房地产公司的报表，所以该2.5亿元还是只能作为负债处理，到该项目全部开发完成、项目部撤销后再转入处置损益。

提问人：我爱新视野 时间：2016-03-20 08:21:56
一部单独设立的账与房地产公司账套分开核算，一部账套内的资产和负损及其损益情况实际上是与本公司无关的，但考虑到一部项目部不符合“单独主体”的条件，仍应纳入本公司的报表，现在本公司在做汇总报表时（本部加上一部报表）将一部利润表上所反映的净利润（合作方独享的净利润）本部转到公司（汇总表）的财务费用科目，处理的理由是根据金融工具列报准则（ 2014 修订）第 25条：分类为金融负债的金融工具支付的股利，在利润表中应当确认为费用，与其他负债的利息费用合并列示，并在财务报表附注中单独披露。 陈老师公司这样处理是否合适？望您指导！

回答人：chenyiwei
可以这样处理。

提问人：zengfengxia 时间：2016-05-04 16:45:51
陈版，单独主体的认定完全从法律主体角度考虑是否会导致报表列报不能反映实际情况？ 19 楼案例，双方签订的协议和提供的担保等如果能够保证各自权利业务，能合理预计相关业务的履行，且不违反法律规定，尽管不能对抗第三人，但业务实质仍然存在，为什么不能在充分披露的前提下，确认土地转让收益？

回答人：chenyiwei
目前对单独主体的认定更多地考虑法律形式，即该部分的资产是否只能用于偿还该部分的负债，同时该部分的负债只能用该部分的资产偿还，要求与其余部分之间有明确的物理隔离，这其实更多地考虑谁是法律上的首要义务人。

提问人：呼叫帮助 时间：2018-03-11 21:06:41
房地产公司是A公司的全资子公司，房地产公司开发一个项目，竟得了土地后因资金问题无法开工，土地购买款为 2 亿元。现房公司与B公司签订了一个协议，协议规定，房地产公司将土地转让给B公司，土地转让款2.5亿已经由B公司转给房地公司，房公司作为负债处理。 陈版，我遇到类似的案例，沿用上例，土地转让款2.5亿已经由B公司转给房地公司，房公司作为权益处理，他们认为这个款项不回在返还给对方了，所以做负债处理不真实，我认为他的说法和真实情况是一致的，我确认了他们的做法，不知陈版在新准则下如何理解和操作这类情况，还望指教！

回答人：chenyiwei
这种合作项目都是有期限的，到期要分配和归还合作项目净资产，所以应确认为负债而不是权益。